臺灣臺中地方法院民事判決
111年度中簡字第602號
原      告  張瓊華  
被      告  蘇膺權  


上列當事人間請求確認債權不存在事件，本院於民國111年5月20
日言詞辯論終結，判決如下：
    主　　　文
一、原告之訴駁回。 
二、訴訟費用由原告負擔。
    事實及理由
壹、程序事項：
一、查原告起訴請求確認被告持有以其為發票人，如附表所示支
    票（下稱系爭支票）之債權不存在，發票人即原告住所為臺
    中市（見本院卷第15頁），依民事訴訟法第13條規定，本院
    自有管轄權。
貳、實體部分：
一、原告主張：
　　系爭支票是訴外人陳正德向原告借票後，轉讓給被告，用以
    向被告借款，原告並不認識被告，也未與被告有任何借貸或
    生意往來，兩造無任何債權債務關係。另系爭支票到期日已
    超過1年，已罹於時效而消滅等語。爰依法提起本件訴訟等
    語。並聲明：確認被告持有系爭支票之債權不存在。
二、被告抗辯：
    系爭支票既是原告所簽發，兩造並非系爭支票前後手，原告
    自應依系爭支票所載文義負發票人之責任。又系爭支票為10
    9年9月15日簽發，嗣於110年7月16日經付款提示，尚未逾1
    年之時效，被告復於110年11月26日對原告聲請核發支付命
    令，並經法院核發支付命令時，系爭支票之時效尚未完成。
    並聲明：原告之訴駁回。
三、本院之判斷：
  ㈠按確認法律關係之訴，非原告有即受確認判決之法律上利益
    者，不得提起之，民事訴訟法第247條第1項前段定有明文。
    而所謂即受確認判決之法律上利益，指因法律關係之存否不
    明確，致原告在私法上之地位有受侵害之危險，而此項危險
    得以對被告之確認判決除去而言（見最高法院27年度上字第
    316號、52年台上字第1240號判決先例要旨）。查本件被告
    持有原告所簽發系爭支票，而原告否認被告就系爭支票之債
    權存在，則兩造就原告應否負擔系爭支票債務有所爭執，此
    法律關係之存否不明確，致原告在私法上之地位有受侵害之
    危險，而此項危險得以對於被告之確認判決除去之，是原告
    有即受確認判決之法律上利益，揆諸前揭說明，原告提起本
    件確認之訴，應予准許。
  ㈡系爭支票未罹於時效：
　　按票據上之權利，對支票發票人自發票日起算，一年間不行
    使，因時效而消滅。票據法第22條第1項定有明文。又按消
    滅時效因請求、起訴而中斷。依督促程序，聲請發支付命令
    ，與起訴有同一效力。時效因請求而中斷者，若於請求後六
    個月內不起訴，視為不中斷。時效完成後，債務人得拒絕給
    付，民法第129條第1項第1、2款、第2項、第130條、第144
    條第1項亦明定。復按票據債務原則上係由票據債務人委託
    銀錢業者為付款，故支票之執票人行使票據上權利，除票據
    法第22條第4項所規定之利益償還請求權外，原則上執票人
    係以提示方式向付款人為之，此項提示，應視為執票人行使
    請求權之意思通知，具有中斷時效之效力（最高法院94年度
    台上字第1224號判決要旨參照）。查：
　 系爭支票發票日為109年9月15日，被告於110年7月16日提示
   系爭支票請求付款，有退票理由單（見司促卷第3頁）可憑，
   該提示即係執票人行使其票據請求權之意思通知，合於民法
   第129條第1項第1款時效因請求而中斷之規定。系爭支票因存
   款不足而遭退票後，被告於提示請求後6個月內之110年11月2
   9日向本院聲請支付命令，經本院裁定支付令命確定等情，有
   本院110年度司促字第36719號卷宗可稽（本院收狀戳，見司
   促卷第1頁）。是系爭支票之時效，於110年7月16日起因請求
   而持續中斷，時效並未罹於消滅。原告主張系爭支票罹於時
   效乙節，實難採憑。
  ㈢按在票據上簽名者，依票上所載文義負責。票據上之簽名，
    得以蓋章代之。發票人應照支票文義擔保支票之支付。票據
    法第5條、第6條及第126條分別定有明文。又支票乃文義證
    券及無因證券，證券上之權利義務悉依證券上所載文句而決
    定其效力，從而支票上權利，依支票文義而發生，與其基礎
    之原因關係各自獨立，支票上權利之行使不以其原因關係存
    在為前提，故其原因關係不存在或無效時，執票人仍得依支
    票文義行使其權利（最高法院49年台上字第334號民事判決
    先例意旨參照）。查：
　　依原告自承：將系爭支票借予他人等語（見本院卷第17頁）
    ，足認系爭支票所蓋用發票人即原告之印文係屬真正，原告
    為系爭支票之發票人。縱兩造間並無任何原因關係存在，惟
    兩造間並非直接前後手，且系爭支票權利之行使本不以其原
    因關係存在為前提，揆諸前揭說明，原告仍得依系爭支票所
    載文義負發票人之責任。是原告主張其與被告無認識、往來
    ，而無須付票據責任乙節，委無足取。
四、綜上所述，原告請求確認被告所持有系爭支票，對原告之債
    權不存在，為無理由，應予駁回。　　
五、本件事證已臻明確，兩造其餘之攻擊防禦方法及所提證據，
    於判決結果不生影響，爰不一一論列，併此敘明。
參、訴訟費用負擔之依據：民事訴訟法第78條。
中    華    民    國     111    年    6    月    10   日
                      臺灣臺中地方法院臺中簡易庭
                                  法　官　陳佩怡
以上正本係照原本作成。
如不服本判決，應於送達後20日內，向本院提出上訴狀並表明上
訴理由，如於本判決宣示後送達前提起上訴者，應於判決送達後
20日內補提上訴理由書（須附繕本）。如委任律師提起上訴者，
應一併繳納上訴審裁判費。
中    華    民    國     111    年    6    月    10   日
                                  書記官  許千士
附表
編號 發票日 票面金額（新臺幣） 發票人 提示日（退票日） 票據號碼 １ 109年9月15日 50萬元 張瓊華 110年7月16日 FG0000000號